【裁判字號】    97,訴,59
【裁判日期】    970714
【裁判案由】    公共危險
【裁判全文】
臺灣宜蘭地方法院刑事判決                97年度訴字第59號
公  訴  人  臺灣宜蘭地方法院檢察署檢察官
被      告  丁○○
上列被告因公共危險案件，經檢察官提起公訴（96年度偵字第15
65、1953號），本院判決如下：
    主  文
丁○○放火燒燬他人所有如附表一所示之物，致生公共危險，處
有期徒刑陸月，減為有期徒刑參月；又放火燒燬他人所有如附表
二所示之物，致生公共危險，處有期徒刑壹年陸月，減為有期徒
刑玖月；又放火燒燬他人所有如附表三所示之物，致生公共危險
，處有期徒刑陸月，減為有期徒刑參月，扣案之打火機壹個沒收
之。應執行有期徒刑壹年貳月，扣案之打火機壹個沒收之。
    事  實
一、丁○○患有被害妄想、關係妄想、現實判斷差等精神障礙，
    辨識行為違法或依其辨識而行為之能力顯著減低，其於民國
    96年1 月19日上午11時30分許，行經宜蘭縣宜蘭市○○路66
    巷17弄18號房屋後方之曬衣場，竟基於放火燒燬他人所有物
    之犯意，以打火機燃燒丙○○○晾曬於該處之內褲1 件與毛
    巾1條，致該內褲與毛巾燒燬，致生公共危險。
二、丁○○另行基於放火燒燬他人所有物之犯意，於96年1 月28
    日下午1時許，先在宜蘭市○○路○段36號宜蘭縣教師研習中
    心後方停車棚，以打火機點燃停放在該處之機車，造成潘國
    隆所有之車牌號碼PPT-800 號重機車、乙○○所有之車牌號
    碼NR5-159號重機車以及姓名、年籍不詳之人所有之腳踏車2
    輛均燒燬，火勢並延燒至教師研習中心右側外牆磁磚及廁所
    玻璃。丁○○承前犯意，旋即至附近宜蘭市○○街2 號宜蘭
    國小附設幼稚園旁之停車棚，再點燃停放在該處之機車，造
    成戊○○所有車牌號碼UXZ-852 號輕機車燒燬；其隨後又點
    燃宜蘭國小走廊懸掛之學生作品與評分表，造成學生作品與
    評分表燒燬，致生公共危險。
三、丁○○另行基於放火燒燬他人所有物之犯意，於96年2月2日
    晚間8時許，在宜蘭市○○路66巷15弄12 號前停車棚，以打
    火機點燃陳怡溱置於車牌號碼SDL-995 號輕機車前置物箱內
    之毛巾1條，造成該毛巾燒燬，致生公共危險。嗣警於96年3
    月27日通知丁○○到案說明，始悉上情，並扣得其所有，供
    放火燒毀陳怡溱毛巾所用之打火機1個。
四、案經宜蘭縣政府警察局宜蘭分局報請臺灣宜蘭地方法院檢察
    署檢察官偵查起訴。
    理  由
壹、程序事項：
（一）按被告以外之人於審判外之言詞或書面陳述即便不符合刑
      事訴訟法第159條之1至第159條之4等規定，然經當事人於
      審判程序同意作為證據，法院審酌該言詞或書面陳述作成
      時之情況，認為適當者，亦得作為證據；當事人、代理人
      或辯護人於法院調查證據時，知有刑事訴訟法第159條第1
      項不得作為證據之情形，而未於言詞辯論終結前聲明異議
      者，視為有上開同意，同法第159條之5定有明文。本件證
      人甲○○、丙○○○、陳怡溱、張永志、乙○○、戊○○
      、潘國隆、陳銘珍、邱健榮於警詢、檢察事務官前之陳述
      雖均屬傳聞證據，惟當事人於本院準備程序及審理程序中
      均表示無意見，同意以之作為本案調查之對象，於調查證
      據時，經逐一告以要旨，當事人亦就證據之真實性為陳述
      ，而未就證據之合法性或證據能力為爭執，依上開規定，
      應認上開證人之言詞及書面陳述均具證據能力。
（二）按被告之自白，非出於強暴、脅迫、利誘、詐欺、疲勞訊
      問、違法羈押或其他不正之方法，且與事實相符者，得為
      證據；被告陳述其自白係出於不正之方法者，應先於其他
      事證而為調查，該自白如係經檢察官提出者，法院應命檢
      察官就自白之出於自由意志，指出證明之方法，刑事訴訟
      法第 156條第1項、第3項分別定有明文，其立法意旨係為
      保障被告陳述之自由，是不僅被告坦承犯罪之自白，被告
      所為不利於己之陳述亦受上開法文規範。又法院對於自白
      任意性之調查，以自由證明為已足，最高法院94年度台上
      字第 275號著有判決可資參照，是調查證據之方法及程序
      不受特別設限，甚至得以查閱卷宗、援引書面聲明或電話
      詢問之方式來探求證據資料或形成心證，不受直接、言詞
      及公開審理原則之限制。查被告於偵查及本院準備程序中
      爭執其於 96年3月27日及5月7日警詢自白之任意性，辯稱
      ：係警員逼供，如果不承認，無法回家云云（本院卷第18
      頁、偵1953號卷第12頁），然製作96年5月7日警詢筆錄之
      警員劉慶豐於本院審理時結證稱：伊負責紀錄被告於96年
      5月7日之警詢筆錄，過程中伊與另一員警許文正並無逼迫
      被告承認放火，被告是在自由意識下陳述等語（本院卷第
      68-69頁），又本院依職權勘驗96年3月27日及5月7日警詢
      錄影光碟內容，警員詢問之語氣平和，均係採一問一答，
      同時繕打電腦之方式製作筆錄，並無事先完成筆錄供被告
      朗讀之情事，警詢筆錄之內容，雖非逐字記載，然均與被
      告陳述之要旨相符，被告神情自然，態度和緩，依續答覆
      警員之詢問，並無特殊之異狀，且有飲水、抽菸之舉措，
      又製作筆錄之地點係一開放空間，難認有何不正訊問之情
      事，是被告上開辯詞應不可採，其警詢陳述應具任意性，
      有證據能力，得採為本件判決之基礎。
貳、實體事項：
一、認定犯罪事實所憑之證據及理由：
    訊據被告丁○○矢口否認有何放火燒燬他人所有物之犯行，
    辯稱：96年1月19日那次伊人根本不在現場；至於96年1月28
    日及2月2日那2 次，伊只是剛好出現在附近，不能因為伊剛
    好在附近就認為是伊放火云云，然查：
（一）被告於96年5月7日警詢時已坦認稱：伊於96年初某日下午
      2 時許，在宜蘭市宜蘭國小停車場，持打火機點燃停放在
      該處機車前置物箱內之毛巾，約3 分鐘後再到相隔約10公
      尺處同為機車停放處所，以打火機點燃機車置物箱燒燬停
      放在該處之機車，警員提示96年1月28 日的照片就是伊被
      拍攝的相片以及放火現場機車殘骸的照片，伊是因為心情
      不好才會到該處即宜蘭國小暨教師研習中心機車停車場放
      火，燒完第一現場後再到相隔約10公尺處停放機車處燒機
      車，當時點火的打火機已經丟掉了等語（警蘭偵字第0962
      102217號卷第2-3 頁），核與被害人潘國隆、戊○○、乙○○及教師研習中心秘書張永志、宜蘭國小校長陳銘珍所
      述情節大致相符（警蘭偵字第0962102217號卷第4-16頁、
      偵1953號卷第9-11頁），復有監視攝影照片、刑案現場照
      片數紙（警蘭偵字第0962102217號卷第22-46 頁）在卷可
      參，是被告於96年1月28 日下午接續在宜蘭市○○路○ 段
      36號宜蘭縣教師研習中心後方停車棚、宜蘭市○○街2 號
      宜蘭國小附設幼稚園旁停車棚及宜蘭國小走廊放火燒毀他
      人所有物等情，應堪認定。
（二）被告前於96年3月27日警詢時稱：伊於96年2月2日晚間8時
      許，進入宜蘭市○○路66巷中興國宅一處停車場，因點菸
      時不慎引燃機車前置物箱內之毛巾而引發起火，員警提示
      的現場照片就是伊點菸的位置，因為風勢太大，伊才會彎
      腰於該機車前置物箱處避風點菸，因打火機來不及熄滅，
      在風勢助長下引燃置物箱內的毛巾，因身上沒有水滅火，
      又害怕被人認出，遂逃離現場，伊點火的打火機現在伊身
      上，願提供給警方等語（警蘭偵字第0962101739號卷第5-
      6 頁），其雖未自白犯罪，然亦坦認該起火警係其所造成
      ，與其於偵查及本院審理時所持之辯解有所矛盾，辯詞之
      真實性顯有疑義。又證人甲○○先於警詢時證稱：96 年2
      月2日晚上8 時許，伊在中興國宅社區15弄7號門口發現被
      告從15巷停車場走出來，往大門方向行走，伊走到15巷口
      時，發現車牌號碼 SDL-995號輕機車前置物箱著火，伊就
      趕緊去滅火，經警員提示照片，該名男子就是被告等語（
      警蘭偵字第0962101739號卷第12- 13頁）；於檢察事務官
      前亦證稱：2月2日晚間8、9時許，伊看到被告從機車棚走
      出來，當時都沒有人，伊走過去時就發現機車置物箱著火
      ，伊有騎機車去追被告，但沒有追到，後來伊再看到被告
      才報警處理等語（偵1565號卷第10頁）；於本院審理時復
      詳證稱：96年2月2 日晚間8時許，伊看到被告從東港路66
      巷15 弄社區的車棚走出來，當時只有被告1人從那裡走出
      來，伊走過去就發現機車置物箱著火，因為伊在社區打掃
      ，在社區進進出出的人是否屬於社區內的人伊都會注意，
      伊有騎機車去追被告，後來有追到，伊問被告為何在社區
      放火，被告否認放火並一直走，要趕快離開現場，伊可以
      確定當時看到的人就是被告，當時沒有其他人等語（本院
      卷第 49-51頁），依證人甲○○觀察之連續，復無他人行
      經該處，被告甫自起火處經過走出巷口即發生火警，顯見
      該起火警應係被告所為，再佐以被告前於警詢時已坦認本
      件火警係伊所致，是被告於 96年2月2日晚間8時許，在宜
      蘭市○○路66巷15弄12號前停車棚，放火燒毀燒毀他人所
      有物等情，應堪認定。被告雖於警詢時辯稱：因風勢太大
      ，伊才彎腰於該機車前置物箱處避風點菸，因打火機來不
      及熄滅，在風勢助長下引燃置物箱內的毛巾云云（警蘭偵
      字第0962101739號卷第5 頁背面），然依卷附現場照片所
      示（警蘭偵字第0962101739號卷第15頁），該機車前置物
      箱之高度甚低，被告辯稱於該處點菸等情明顯有違常情，
      且在無促燃劑助燃之情形下，倘非有意點燃，僅係打火機
      火苗誤觸毛巾，當無立即著火之可能，是被告辯稱係疏失
      云云，亦不足採，復有被害人陳怡溱於警詢、檢察事務官
      前之陳述（警蘭偵字第 0962101739號卷第7-8頁、偵1565
      號卷第9頁）及現場照片4張（警蘭偵字第0962101739號卷
      第15-16頁）在卷可參，被告此部分犯行應堪認定。
（三）被告雖否認其於96 年1月19日曾前往宜蘭市○○路66巷17
      弄18號附近，惟證人甲○○於警詢時證稱：96 年1月初某
      日，約上午11時許，伊在宜蘭市○○路66巷中興國宅社區
      內打掃，看到一名男子從社區公園走出來，隨後社區居民
      丙○○○曬在外面的衣服就被燒燬，伊看到的該名男子就
      是被告等語（警蘭偵字第0962101739號卷第12-13 頁）；
      於本院審理時亦證稱：96年1月中旬某日上午11 時許，伊
      在宜蘭市○○路66巷社區打掃，看到被告從社區公園走出
      來，隨後社區居民丙○○○曬在房屋後方的衣物就被燒燬
      ，因為伊在社區打掃，在社區進進出出的人是否屬於社區
      內的人伊都會注意等語（本院卷第49-50 頁），依證人甲○○所言，被告確於該時行經該社區，為證人甲○○所目
      睹，被告甫自該社區出入隨即發生火警，顯見該起火警應
      係被告所為，再參以被告96年2月2日晚間8 時許所為之放
      火犯行，該2次起火點均位於宜蘭市○○路66 巷中興國宅
      社區內，具有地緣關係，且燃燒之物品均係毛巾、衣物等
      易燃布料，犯罪之態樣及手法均相似，又證人即承辦警員
      邱健榮於檢察事務官前亦證稱：自從被告遭逮捕後，至今
      附近已無縱火情事發生等語（偵1565號卷第20頁），復有
      被害人丙○○○於警詢、偵查及本院審理時之陳述（警蘭
      偵字第0962101739號卷第10-11頁、偵1565號卷第10 頁、
      本院卷第51-52頁）及現場照片6張（偵1565號卷第 21-23
      頁）可資佐證，足認被告此部分之犯行亦堪予認定。
二、論罪科刑之理由：
（一）按刑法第175條第1項之放火燒燬他人所有物罪，以致生公
      共危險為犯罪構成要件之一，所謂公共危險，衹須有發生
      實害之蓋然性為已足，不以實害發生為必要。查被告於社
      區曬衣場內以打火機引燃易燃之毛巾、衣物，依卷附現場
      照片所示（偵 1565卷第21-23頁），該處附近滿是盆栽、
      花草，又係以具可燃性之竹竿作為晾曬衣物之工具，兩旁
      均鄰近住宅；又被告於教師研習中心、宜蘭國小附設幼稚
      園之停車棚，以打火機點燃停放在該處內含有機油之機車
      ，造成數輛機車燒毀，並延燒至周圍之磁磚、玻璃；又被
      告於社區停車棚以打火機點燃輕機車前置物箱內之毛巾，
      依卷附現場照片所示（警蘭偵字第0962101739號卷第15-1
      6 頁），除有延燒至該部輕機車之可能，更有進一步延燒
      至停放在周圍之機車及大樓建築物之危險，被告所為之放
      火行為，均足致生公共危險，是核其所為均係犯刑法第17
      5條第1項之放火燒毀他人所有物罪
（二）被告於96年1月28日下午接續在宜蘭市○○路○段36號宜蘭
      縣教師研習中心後方停車棚、宜蘭市○○街2 號宜蘭國小
      附設幼稚園旁停車棚及宜蘭國小走廊放火燒毀他人所有物
      ，其在密切接近之時、地為上開犯行，顯係一邊行走一邊
      放火，各行為之獨立性甚為薄弱，依一般社會觀念，在時
      間差距上，難以強行分開，於刑法評價上，宜視為數舉動
      之接續施行，屬接續犯，應僅論以放火燒毀他人所有物之
      包括一罪。
（三）被告所犯上開放火燒毀他人所有物三罪，犯意各別，行為
      互殊，應予分論併罰。
（四）被告因罹患有被害妄想、關係妄想、現實判斷差等精神障
      礙，辨識行為違法或依其辨識而行為之能力時有欠缺，此
      有行政院國軍退除役官兵輔導委員會員山榮民醫院 97年3
      月13日員醫醫字第0970001304號函及檢附之醫理病情說明
      在卷可參（本院卷第25-26頁），爰依刑法第19條第2項規
      定減輕其刑。
（五）爰審酌被告犯後矢口否認犯行，不思悔悟，僅因心情不佳
      ，接連為數次縱火犯行，造成周遭居民之惶恐及財產、資
      源之耗費，幸火勢即時控制，未進一步釀成嚴重之傷亡，
      及其所造成財物之損失情況、國中畢業之智識程度等情狀
      ，分別量處如主文所示之刑。
（六）被告所為3次放火犯行均係在96年4月24日以前，經依刑法
      第 19條第2項規定減輕其刑後，其宣告之刑均未逾有期徒
      刑1年6月，合於中華民國九十六年罪犯減刑條例之減刑條
      件，爰依法各減其刑期2分之1，並定其應執行之刑。
（七）扣案之打火機1 個，係被告所有供犯罪所用之物，業據被
      告於警詢時陳明在卷（警蘭偵字第0962101739號卷第6 頁
      ），爰依刑法第38條第1項第2款規定宣告沒收之。
據上論斷，應依刑事訴訟法第299條第1項前段，刑法第175條第1
項、第19條第2項、第38條第1項第2款、第51條第5款，中華民國
九十六年罪犯減刑條例第2條第1 項第3款、第7條、第10條第1項
，判決如主文。
本案經檢察官張立言到庭執行職務。
中    華    民    國    97    年    7    月     14    日
                  刑事第二庭審判長法  官  黃永勝
                                  法  官  鄭貽馨
                                  法  官  楊坤樵
以上正本證明與原本無異。
如不服本判決應於收受本判決後10日內向本院提出上訴書狀，並
應敘述具體理由。若未敘述理由者，應於上訴期間屆滿後20日內
向本院補提理由書狀 (均須按他造當事人之人數附繕本)。
                                  書記官  謝佩欣
中    華    民    國    97    年    7     月    14    日
附錄本案論罪科刑法條全文：
中華民國刑法第175條第1項
放火燒燬前二條以外之他人所有物，致生公共危險者，處 1 年以
上 7 年以下有期徒刑。
附表一：內褲1件、毛巾1條
附表二：重機車2輛、輕機車1輛、腳踏車2輛、學生作品與評分表
附表三：毛巾1條


司法院資訊處製作；財團法人民間司法改革基金會備份。
